臺灣臺北地方法院民事簡易判決
111年度北簡字第9764號
原      告  王美雪  

訴訟代理人  蘇燕貞律師(法扶律師)    
被      告  陳婉柔    

上列當事人間請求修復漏水等事件，本院於民國111年8月26日言
詞辯論終結，判決如下：
    主      文
原告之訴駁回。
訴訟費用新臺幣1,330元由原告負擔。
    事實及理由
壹、程序方面：
一、按訴狀送達後，原告不得將原訴變更或追加他訴。但請求之
    基礎事實同一者、擴張或減縮應受判決事項之聲明者，不在
    此限，民事訴訟法第255條第1項第2、3款定有明文。本件原
    告訴之聲明原為：一、被告應與訴外人春暉新世界管理委員
    會（C區）（下稱系爭管委會）將門牌號碼臺北市○○區○○○路
    000號10樓之9房屋（下稱系爭房屋）修復至不漏水狀態；二
    、被告應與系爭管委會自起訴狀繕本送達翌日起至系爭房屋
    公共管道間之排水管修繕不再漏水之日止，按月於每月5日
    給付原告新臺幣（下同）18,000元（見本院卷第87至89頁）
    。嗣後原告撤回聲明第1項之請求及撤回對系爭管委會之起
    訴，僅請求被告給付自民國110年10月1日起至111年5月3日
    止，總金額126,000元之不當得利，並最終變更聲明為：被
    告應給付原告126,000元，及自民事訴之變更狀繕本送達之
    翌日起至清償日止，按週年利率5％計算之利息（見本院卷第
    217頁）。經核原訴與變更之訴，皆係基於被告是否應給付
    原告於系爭房屋漏水期間，未能將系爭房屋出租所受租金損
    失所生爭議，原告於本院言詞辯論後並擴張請求金額及遲延
    利息聲明，經核於法無不合，自應予准許。
貳、實體部分：　　
一、原告主張略以：
㈠原告為系爭房屋之所有權人；被告為門牌號碼臺北市○○區○○○路
  000號13樓之9房屋（下稱被告房屋）之所有權人。系爭房屋自
  110年10月間起，屢屢遭受被告所有之被告房屋水管漏水之困
  擾，雖曾自行修繕，惟未能徹底解決漏水問題，嗣被告與訴外
  人系爭管委會之主任委員徐天聲同意負責修繕，且經承攬該漏
  水修繕工作之廠商告知，本件漏水係因被告房屋水管漏水所致
  。又原告自110年10月起，即因系爭房屋之外牆暨其浴室外牆
  等處，均因本件漏水致系爭房屋之外牆暨其浴室之外牆，該牆
  面嚴重剝落，且浴室門框門檻下方木頭腐壞，致使浴室門無法
  關閉等問題，故無法出租，原告受有系爭房屋無法出租之損失
  ，被告亦應負責。
㈡原告於110年10月初發現漏水狀況，並無特定時間，漏水致牆面
  潮濕之面積一開始僅有手掌大，後來越來越大，待原告110年1
  1月19日委由訴外人金鑫工程顧問有限公司（下稱金鑫公司）
  估價修繕之際，該牆面潮濕面積已逾1／4，漏水問題越來越嚴
  重，且浴室門框下方木頭腐壞，使浴室門無法關閉。衡諸一般
  常情，任何人見此情況，均不會願意承租該房屋，而系爭房屋
  於發生漏水問題之前，曾出租予第三人，每月租金18,000元，
  原告自得另依民法第216條規定，請求被告賠償原告因本件漏
  水致系爭房屋無法出租之損害，即每月租金直至被告將系爭房
  屋漏水修復完畢之日（111年5月3日）止，共7個月租金損失，
  亦即126,000元（計算式：18,000元×7個月＝126,000元）。本
  件漏水事件發生後，原告亦主動找尋漏水原因，若無法解決本
  件漏水之原因，縱原告自行修繕浴室之門框，浴室門框亦會再
  因漏水而導致再度損壞。
㈢並聲明：被告應給付原告126,000元，及自民事訴之變更狀繕本
  送達之翌日起至清償日止，按週年利率5％計算之利息。
二、被告抗辯則略以：
㈠當初有請電工前往修繕原告家系爭房屋。原告一直有找被告，
  被告說有請電工找原因，電工也有去也有跟主委說，110年12
  月多才說是被告家漏水，詳細日期不記得，被告房屋是13樓，
  就從12樓之走道開始挖，被告並無拖延、一直有在找原因。原
  告系爭房屋牆面上方有些油漆剝落，但下方並未剝落，為何更
  下方的門框木頭（門檻）會爛掉，此部分應與本件漏水無關，
  木頭爛掉應是老舊原因發生。但被告已將漏水牆面及木頭之部
  分修繕完畢，並無推託。原告無法出租，應與被告無關。
㈡並聲明：原告之訴駁回。　
三、本院判斷之理由：
㈠按當事人主張有利於己之事實者，就其事實有舉證之責任，為
  民事訴訟法第277條前段所明文。又按損害賠償，除法律另有
  規定或契約另有訂定外，應以填補債權人所受損害及所失利益
  為限。依通常情形，或依已定之計劃、設備或其他特別情事，
  可得預期之利益，視為所失利益，為民法第216條第1、2項定
  明文。又按侵權行為之債，固以有侵權之行為及損害之發生，
  並二者間有相當因果關係為其成立要件（即責任成立之相當因
  果關係）。惟相當因果關係乃由條件關係及相當性所構成，必
  先肯定條件關係後，再判斷該條件之相當性，始得謂有相當因
  果關係，該相當性之審認，必以行為人之行為所造成之客觀存
  在事實，為觀察之基礎，並就此客觀存在事實，依吾人智識經
  驗判斷，通常均有發生同樣損害結果之可能者，始足稱之；若
  侵權之行為與損害之發生間，僅止於條件關係或事實上因果關
  係，而不具相當性者，仍難謂該行為有「責任成立之相當因果
  關係」，或為被害人所生損害之共同原因。在侵權行為損害賠
  償之消極損害方面，依通常情形，或依已定之計畫、設備或其
  他特別情事，可得預期之利益，視為所失利益。準此，如依原
  告舉證及外部客觀情事觀之，足認其可預期取得之利益，因責
  任原因事實之發生，致不能取得者，可認係所失之利益。
㈡查原告主張因被告房屋水管漏水，導致其系爭房屋自110年10月
  起，其外牆暨其浴室之外牆等處，該牆面嚴重剝落，且浴室門
  框下方木頭腐壞，致使浴室門無法關閉等問題，並無法出租，
  使原告受有無法出租之損失達7個月租金損失共126,000元云云
  ，經被告否認原告無法出租之損失與被告房屋漏水相關，則原
  告自應就此損失亦因被告房屋漏水所導致情節，負舉證之責。
  查依原告提出之照片（見本院卷第223至227頁），雖有系爭房
  屋之浴廁外方牆面上方油漆剝落情形，但該牆面之下方確實並
  無油漆剝落或漏水痕跡，又系爭房屋之木地板情形觀之良好，
  門檻除下方外，其餘部分完好、油漆也無掉落或褪色情形，下
  方雖有木碎片散落前方木地板，但木地板並無，造成門檻壞損
  之原因並不明，且查該門檻下方破碎部分尚有粉狀木屑痕跡，
  亦無法排除因蟲蛀蝕或老舊、重力壓迫或敲擊等原因導致破損
  ，是被告抗辯該部分毀損未必漏水導致，原告無法舉證或說明
  ，即非無疑。徵以，原告固主張係因漏水導致遭提早終止租約
  、嗣後亦無法出租之租金收入損失云云，然從原告提出之社會
  住宅終止契約（見本院卷第53至55頁）內容觀之，原告與訴外
  人終止租約之時間為110年1月24日，並非原告起訴時主張110
  年11月間發現漏水通知時，亦非嗣後原告主張之110年10月發
  現漏水之時，且系爭房屋前之租約終止期間早於原告發現漏水
  情事前約10月之久，客觀上並無法認定兩者間有關連性，再者
  ，原告系爭房屋充作社會住宅終止租賃關係之原因，並未載明
  在該終止契約書面上，則原告主張乃係因被告房屋導致之漏水
  ，使系爭房屋無法出租一事，實無所據，難以憑採。此情經本
  院當庭詢問原告：110年1月24日即終止租約，如何證明漏水跟
  原告找不到租客有關時，原告訴訟代理人僅稱：原告稱因為漏
  水問題很嚴重，所以遲遲無法承租出去云云，但原告亦無法提
  出在110年10或11月之後，尚有出租但因其所主張之漏水問題
  導致無法出租之相關事證存在，且由前揭照片觀之，並沒有原
  告所指嚴重漏水無法居住或出租之情事可言，更徵被告否認原
  告有因漏水導致其無法出租收租金之損害一節，非無所憑，原
  告本應就此舉證證明之。再者，斟酌原告之系爭房屋發生漏水
  之位置為浴廁間牆面，並非全面性，而係僅在浴廁外牆面之局
  部落漆，有被告提出之照片可表（見本院卷第271頁），縱然
  原告所主張門檻下方木頭有前述爛掉或碎裂情形，亦均非無法
  即時修繕或修繕上顯有困難（例如：金額龐大、工程浩大等）
  之情形，則倘如原告所言，乃因漏水之毀損導致無法出租情事
  ，則依原告亦提出修繕之費用僅25,000元，而其中泥作修補不
  過5,000元；110年10月補土及補漆費用1,100元（見本院卷第1
  51頁、第83頁），原告捨此不為卻事後主張每月租金18,000元
  、長達7個月之無法出租損失，顯與一般人慣常生活經驗有異
  ，而當時縱無法徹底修復牆面漏水情形，但亦非即無法暫為修
  繕或達到無法居住之狀態，系爭房屋其他部分亦無漏水問題，
  則依一般市場行情，必非無出租或自行使用可能，原告主張系
  爭房屋因此無法出租，亦非無可議之處。原告空言主張系爭房
  屋因被告房屋漏水，所導致之浴廁外牆局部潮濕或掉漆等，已
  致其受有無法出租收取租金損失，無從舉證說明，依前所述，
  實難認定有相當因果關係，原告主張導致系爭房屋無法出租之
  額外損失云云，尚無可取。
㈢據上，被告既否認原告有因被告房屋漏水導致本件系爭房屋無
  法出租之損失，原告無從就此舉證證明之，難認原告系爭房屋
  有無法出租情事、且縱有終止社會住宅租約或未為出租事實，
  亦難認與漏水導致之廁浴間外牆些許落漆損害有關，且無法認
  為原告所提照片中之門檻最下方處木頭毀損與被告房屋漏水相
  關，縱然被告嗣已將該門檻木頭部分併修繕完畢，亦非即可認
  此為導致原告無法出租導致損失之原因。
四、綜上所述，原告依侵權行為或民法第216條之規定，請求被
    告給付原告未能於110年10月1日起至111年5月3日止，將系
    爭房屋出租之減少租金收入損失共計126,000元，及自民事
    訴之變更狀繕本送達之翌日起至清償日止，按週年利率5％計
    算之利息，因無法認為系爭房屋已經修復之漏水牆面，於修
    復前係導致原告無法出租系爭房屋之原因，且公共走道外牆
    部分實內部承租或使用無關，依該系爭房屋浴廁間外牆局部
    漏水導致之落漆情形，亦非即可認因此導致無法居住或出租
    ，原告對被告此部分損害賠償之主張，為無理由，應予駁回
    。
五、本件判決之基礎已臻明確，兩造其餘攻擊防禦方法及舉證，
    核與判決無影響，爰不另一一論述，併此敘明。
六、訴訟費用負擔之依據：民事訴訟法第78條。　
中　　華　　民　　國　　111 　年　　9 　　月　　15　　日
　　　　　　　　　臺北簡易庭  法　官　徐千惠
以上正本係照原本作成。
如不服本判決，應於判決送達後20日內向本庭（臺北市○○區○○○
路0段000巷0號）提出上訴狀，並按他造當事人之人數附繕本。
如委任律師提起上訴者，應一併繳納上訴審裁判費。
中　　華　　民　　國　　111 　年　　9 　　月　　15　　日
                              書記官  蘇冠璇
訴訟費用計算書
項　　　　目             金 　額（新臺幣）　　   
第一審裁判費　　　              1,330元
合　　　　計　　　              1,330元
備註：原告撤回部分聲明後擴張之部分訴訟標的金額，已超過撤
回部分之價額，故補繳裁判費後之 1,330元均為撤回後擴張最終
聲明之部分。